【裁判字號】    97,簡上,1152
【裁判日期】    971107
【裁判案由】    傷害
【裁判全文】
臺灣板橋地方法院刑事判決            97年度簡上字第1152號
上  訴  人
即  被  告  甲○○
上列上訴人即被告因傷害案件，不服本院中華民國97年4 月30日
97年度簡字第2668號第一審判決（聲請簡易判決處刑案號：96年
度偵字第24218 號），提起上訴，本院管轄之第二審合議庭判決
如下：
    主  文
上訴駁回。
    事  實
一、緣張文宗前向丙○○承租臺北縣鶯歌鎮○○路89號後棟加蓋
    之鐵皮屋，惟雙方自民國96年4 月間起即因租賃事迭起爭執
    ，張文宗並自96年5 月間起即未繳交租金，丙○○乃於96年
    8 月15日在上址鐵皮屋之鐵門上張貼通知書，表示欲對屋內
    物品主張留置。嗣於96年8 月16日，張文宗、甲○○與二名
    貨運司機一同前往上址鐵皮屋整理搬運屋內物品，張文宗與
    二名貨運司機先行載運一車物品離去後，留下甲○○一人在
    鐵皮屋內繼續整理物品，於同日下午2 時25分許，丙○○與
    其夫乙○○因聽見鐵皮屋內傳來聲響，乃一同前往上址鐵皮
    屋察看，乙○○並先行離去前往分駐所報案，丙○○進入鐵
    皮屋後，即以張文宗積欠房租為由，拒絕甲○○整理屋內物
    品並欲加以拍照存證，甲○○則欲撥打電話與張文宗聯繫，
    詎甲○○為拒絕丙○○對之拍照，及丙○○為阻擋甲○○撥
    打電話，二人竟各基於傷害之犯意，互相徒手推擠拉扯，造
    成丙○○受有右前臂挫傷之傷害，甲○○則受有右前臂表淺
    性開放性傷口之傷害（丙○○所涉傷害罪部分，業經本院判
    處罰金新臺幣8 千元確定）。
二、案經丙○○訴請臺灣板橋地方法院檢察署檢察官偵查後聲請
    簡易判決處刑。
    理  由
壹、證據能力部分
    按被告以外之人於偵查中向檢察官所為之陳述，除顯有不可
    信之情況者外，得為證據，刑事訴訟法第159 條之1 定有明
    文。查，證人丙○○、乙○○於偵查中所為之陳述，業經具
    結，且無顯不可信之情形，自得為證據。
貳、實體部分：
一、訊據被告甲○○矢口否認有何傷害之犯行，辯稱：當天伊在
    張文宗所承租臺北縣鶯歌鎮○○路89號後棟鐵皮屋內整理東
    西，丙○○、乙○○跟另一名男子進來之後，丙○○就一直
    逼進伊，並罵伊是小偷，伊就說要打電話給張文宗，請丙○○自己跟張文宗說，但丙○○阻止伊打電話，二人就發生推
    擠拉扯，但伊並沒有拉丙○○的手，只是用手擠開丙○○的
    身體，不讓丙○○靠近伊拍照而已，過程中丙○○就用尖銳
    物刺傷伊云云。
二、經查：
  (一)證人丙○○於本院審理中具結證稱：當時我的房子租給張文
    宗，前後總共加起來有6 個月沒有交租，我也有請律師寄存
    證信函給他，但是都退件，我都遇不到他，我就在他工廠的
    鐵門上貼了一張通知單，告訴他不能拿走裏面的東西，我也
    有通知派出所；在16日當天我聽到工廠有聲音，我就跟我先
    生乙○○一起過去看，去的時候看到門打開，門外有2 部卡
    車，被告在裏面，我就進去裏面，我先生就到派出所去載警
    員，我進去之後就跟被告說因為他們房租沒有付，我要扣他
    們的畫作，他們不能搬走，被告置之不理繼續搬，我就拿起
    照相機拍照存證，被告就不讓我拍，就用手機敲打我的頭，
    並用手抓著我拿著照相機的右手，所以兩人就互相拉扯，我
    們大約拉扯了1 、2 下，我沒有辦法照相就停了；我的傷勢
    就是互相拉扯的時候，她拉我的手時受傷的；我要拍照之前
    我有問被告說你憑什麼搬東西，她說張文宗委託她的，我請
    她拿出委託書她又拿不出來，然後她就要打電話，我就要拍
    照存證，她就不讓我拍，拿手機打我，雙方就發生拉扯；我
    沒有不讓被告打電話，被告也沒有要搶我的照相機，她只是
    不讓我拍；我受傷的位置是在右前臂，就是有紅腫；被告拿
    手機打我、我們雙方發生拉扯推擠過程中，沒有其他人在場
    ，就我們兩人在場等語（見本院97年10月30日審判筆錄第3
    至5 頁），輔以被告於本院審理中自承：我沒有抓丙○○的
    手，我只是手的反應打開來，讓她不要靠近我，我只是用手
    擠開她的身體；我不讓她照相我只是用手把她撥開，叫她不
    要照我的臉，後來我打電話她不讓我打，就靠近我，要把我
    的手機打掉，之後就一陣混亂，我的手就受傷了等語（見本
    院以97年10月30日審判筆錄第6 頁），足見被告確有以肢體
    動作阻擋證人丙○○拍照；且證人丙○○在與被告發生衝突
    後，旋即前往醫院就醫，並經診斷受有右前臂挫傷之傷害，
    有財團法人恩主公醫院乙種診斷證明書1 紙在卷可稽，倘如
    被告所言，其僅有打開手不讓證人丙○○靠近、用手擠開證
    人丙○○之身體，證人丙○○豈會受有右前臂挫傷之傷害，
    再參酌當時被告及證人丙○○之手上原即分持手機及相機，
    當時雙方又有互相阻擋對方拍照、撥打手機之舉動，則在雙
    方互相阻擋對方拉扯之過程，互相造成對方前臂刮傷或挫傷
    ，實屬可能，是證人丙○○證稱被告有抓住其右手並相互拉
    扯等情，與證人丙○○所受傷害之情形相符，應屬可信。
  (二)又正當防衛必須對於現在不法之侵害始得為之，侵害業已過
    去，或無從分別何方為不法侵害之互毆行為，均不得主張防
    衛權，而衡之一般社會經驗法則，互毆係屬多數動作構成單
    純一罪而互為攻擊之傷害行為，縱令一方先行出手，而還擊
    之一方在客觀上苟非單純對於現在不法之侵害為必要排除之
    反擊行為，因其本即有傷害之犯意存在，則對其互為攻擊之
    還手反擊行為，自無主張防衛權之餘地，最高法院92年度台
    上字第3039號判決意旨可資參照，是由證人丙○○所受之傷
    害為右前臂挫傷，有財團法人恩主公醫院乙種診斷證明書1
    紙在卷可稽，此等傷害顯係經施以相當力道所造成，顯見被
    告並非僅係單純對於現在不法之侵害為必要排除之反擊行為
    ，而係出於傷害犯意互為攻擊之還手反擊行為，是被告辯稱
    其係正當防衛，亦無可採。
  (三)至被告於上訴狀中雖另稱當時乙○○及其同夥亦有圍住伊，
    應為共犯云云，惟證人丙○○、乙○○於本院審理中均證稱
    在證人丙○○與被告發生推擠拉扯衝突時，證人乙○○並不
    在場，被告於本院審理中亦供稱：丙○○、乙○○還有一名
    騎機車的人圍著我，丙○○一直拍照逼進我，丙○○一直說
    我是小偷，叫我拿證明出來，我說我要打電話給張文宗請她
    跟張文宗說，因為丙○○一直在拍照、逼進我，我又在打電
    話，所以我不確定乙○○是否一直待在裏面等語（見本院97
    年10月30日審判筆錄第6 頁），其於偵查中亦供稱：我要拿
    手機打電話，丙○○就過來阻止我，丙○○阻止我拍照時，
    本來有一起過來的乙○○就離開了（見96年度他字第6122號
    偵查卷第11頁），足見證人丙○○、乙○○證稱在被告與證
    人丙○○發生發生推擠拉扯衝突時，證人乙○○並未在場一
    節，應可採信，又無任何積極證據足認證人乙○○就證人丙○○傷害被告之犯行有何犯意之聯絡，自難令證人乙○○負
    共犯之責，附予敘明。
  (四)另被告於上訴狀中雖亦指陳原審未傳訊對被告有利之證人張
    文宗及未斟酌卷附之通聯紀錄，惟張文宗於本件案發時根本
    未在現場一節，已經被告自承在卷，是張文宗根本未親身見
    聞本件衝突發生之經過，自無加以傳訊之必要，而依卷附之
    通聯紀錄，至多僅能證明被告在本件案發時有與張文宗通話
    之事實，並無法證明本件衝突發生之經過，自無從作為有利
    被告之認定。綜上，被告所辯，尚無可採。本案事證明確，
    被告犯行，已堪認定。
三、核被告所為，係犯刑法第277 條第1 項之傷害罪。原審以被
    告犯罪事實明確，援引刑事訴訟法第449 條第1 項前段、刑
    法第277 條第1 項、第42條第3 項前段、刑法施行法第1 條
    之1 ，量處被告罰金新臺幣8 千元，並諭知易服勞役之折算
    標準，認事用法均無違誤，量刑亦屬妥適。被告上訴雖否認
    犯罪並稱原判決量刑過重云云，惟按關於刑之量定，係實體
    法上賦予法院得為自由裁量之事項，倘其未有逾越法律所規
    定之範圍，或濫用其權限，即不得任意指摘為違法，被告雖
    就原審法院適法範圍裁量權之行使為爭執，惟原審量定刑期
    ，已審酌被告各種犯罪情狀，並無失出，是被告上訴否認犯
    罪並稱原審量刑過重云云，為無理由，應予駁回。
據上論斷，應依刑事訴訟法第455 條之1 第1 項、第3 項、第
368 條，判決如主文。
本案經檢察官陳彥章到庭執行職務。
中    華    民    國    97    年    11    月    7     日
                  刑事第十三庭  審判長法  官  白光華
                                      法  官  楊志雄
                                      法  官  曾淑娟
本判決不得上訴。
上列正本證明與原本無異。
                                      書記官  謝雪紅
中    華    民    國    97    年    11    月    7     日
附錄本案論罪科刑法條
中華民國刑法第277條
傷害人之身體或健康者，處3 年以下有期徒刑、拘役或1 千元以
下罰金。
犯前項之罪因而致人於死者，處無期徒刑或7 年以上有期徒刑；
致重傷者，處3 年以上10年以下有期徒刑。


司法院資訊處製作；財團法人民間司法改革基金會備份。
